臺灣高等法院臺中分院刑事裁定
110年度毒抗字第920號
抗  告  人  
即  被  告  王志銓


        （現於法務部○○○○○○○○附設勒戒處所執行中）
上列抗告人即被告因聲請強制戒治案件，不服臺灣苗栗地方法院
110年度毒聲字第484號中華民國110年7月8日所為裁定（聲請案
號：臺灣苗栗地方檢察署110年度毒偵字第28號、第29號、110年
度聲戒字第79號），提起抗告，本院裁定如下：
    主  文
抗告駁回。
    理  由
一、抗告人即被告（下稱抗告人）甲○○抗告意旨詳如附件之刑事
    抗告狀所示。
二、按觀察、勒戒後，檢察官或少年法院（地方法院少年法庭）
    依據勒戒處所之陳報，認受觀察、勒戒人無繼續施用毒品傾
    向者，應即釋放，並為不起訴之處分或不付審理之裁定；認
    受觀察、勒戒人有繼續施用毒品傾向者，檢察官應聲請法院
    裁定或由少年法院（地方法院少年法庭）裁定令入戒治處所
    強制戒治，其期間為6個月以上，至無繼續強制戒治之必要
    為止，但最長不得逾1年，毒品危害防制條例第20條第2項定
    有明文。又有無繼續施用毒品傾向之評估標準，並非完全以
    受勒戒人勒戒後之結果為準，勒戒前之各種情況，仍應作為
    評估之依據。依110年3月26日公布實施新修正之「有無繼續
    施用毒品傾向評估標準評分說明手冊」規定，係以前科紀錄
    與行為表現、臨床評估、社會穩定度三項合併計算分數，每
    一大項皆有靜態因子與動態因子。先以靜態因子分數評分，
    靜態因子分數總分在60分（含）以上為「有繼續施用毒品傾
    向」；60分以下，與動態因子分數相加，如果總分在60分（
    含）以上，為「有繼續施用毒品傾向」。是被告有無「繼續
    施用毒品傾向」，係依具體個案之臨床實務及相關事證等情
    綜合判定，有其相當之專業依據及標準，且涉及專門醫學，
    為具有科學驗證所得之結論，非僅屬理論之闡述。又衡酌強
    制戒治之目的，係為協助施用毒品者戒斷毒品之心癮及身癮
    ，所為之一種保安處分類型，而該評估標準係將與判斷有無
    繼續施用傾向之相關因素加以列舉及量化，適用於每一位受
    觀察、勒戒處分之人，具一致性、普遍性、客觀性，以利執
    法者判定受勒戒人有無繼續施用毒品傾向，倘其評估由形式
    上觀察，無擅斷或濫權等明顯不當之情事，法院應予尊重。
三、經查：
　㈠被告因施用第一、二級毒品案件，經原審以110年度毒聲字第
    123號裁定送觀察、勒戒後，由法務部○○○○○○○○附設勒戒處
    所依新修正施行之有無繼續施用毒品傾向評估標準說明手冊
    之評估結果：⒈前科紀錄與行為表現合計32分（毒品犯罪相
    關司法紀錄「12筆」計10分、首次毒品犯罪年齡「20歲以下
    」計10分、其他犯罪相關紀錄「24筆」計10分、入所時尿液
    毒品檢驗「無藥物反應」計0分，上開4項靜態因子合計30分
    ；所內行為表現「持續於所內抽菸」之動態因子計2分）；⒉
    臨床評估合計27分（多重毒品濫用「有」計10分、合法物質
    濫用「有，種類：菸」計2分、使用方式「無注射使用」計0
    分、使用年數「超過1年」計10分，上開靜態因子合計22分
    ，精神疾病共病「無」計0分、臨床綜合評估（含病識感、
    動機、態度、就醫意願）評定為「偏重」計5分，上開2項動
    態因子合計5分）；⒊社會穩定度合計5分（工作「全職工作
    （工）」計0分、家人藥物濫用「無」，計0分，上開2項靜
    態因子計0分；入所後家人是否訪視為「無」計5分、出所後
    是否與家人同住為「是」計0分，上開2項動態因子合計5分
    ），以上1至3部分之總分合計64分（靜態因子共計52分，動
    態因子共計12分），經綜合判斷為有繼續施用毒品傾向，有
    該所110年7月1日有無繼續施用毒品傾向證明書、評估標準
    紀錄表為憑（見110年度毒偵字第28號卷內所附）。是原審
    依檢察官之聲請裁定抗告人令入戒治處所施以強制戒治，於
    法並無不當。　　
　㈡抗告意旨雖以抗告狀所載情詞指摘原裁定不當。惟查法務部○
    ○○○○○○○附設勒戒處所人員評估抗告人是否有繼續施用毒品
    傾向，係以「毒品犯罪相關司法紀錄」、「首次毒品犯罪年
    齡」、「其他犯罪相關紀錄」、「入所時尿液毒品檢驗」、
    「所內行為表現」、「物質使用行為」、「合法物質濫用」
    、「使用年數」、「臨床綜合評估（含病識感、動機、態度
    、就醫意願）」、「工作」、「家庭」等靜態因子、動態因
    子綜合評估，業經說明如前，且上述法務部○○○○○○○○附設勒
    戒處所有無繼續施用毒品傾向證明書及評估標準紀錄表所載
    之綜合判斷結果，係該所相關專業知識經驗人士於被告入所
    執行觀察、勒戒期間，依其本職學識就抗告人之前科紀錄及
    行為表現、臨床評估及社會穩定度等因素所為之綜合判斷，
    具有科學驗證所得之結論，且勒戒處所之組織、人員之資格
    及執行觀察、勒戒相關程序，暨判斷施用毒品者，有無繼續
    施用毒品傾向，均有相關法令嚴格規範，非可恣意而為，由
    形式上觀察，亦無擅斷或濫權等明顯不當之情事，自得資為
    判斷抗告人有無繼續施用毒品傾向之證明。抗告意旨徒憑己
    見，指摘原裁定不當，為無理由，應予駁回。　　
四、綜上所述，原審法院依毒品危害防制條例第20條第2項規定
    ，裁定抗告人令入戒治處所施以強制戒治，其期間為6個月
    以上，至無繼續強制戒治之必要為止，但最長不得逾1年，
    經核其認事用法，並無違誤。抗告人仍執前詞提起抗告，指
    摘原裁定不當，為無理由，應予駁回。　　
據上論斷，應依刑事訴訟法第412條，裁定如主文。
中    華    民    國    110   年    7     月    29    日
            刑事第五庭　  審判長法　官　鄭　永　玉
                                法　官　許　文　碩
                                法　官　周　莉　菁
以上正本證明與原本無異。                   
不得再抗告。
                                書記官  王　朔　姿
中　　華　　民　　國　　110 　年　　7 　　月　　29　　日